【裁判字號】    90,上易,3365
【裁判日期】    901018
【裁判案由】    偽造貨幣
【裁判全文】
臺灣高等法院刑事判決                            九十年度上易字第三三六五號
    上  訴  人  臺灣板橋地方法院檢察署檢察官
    被      告  甲○○
右上訴人因被告偽造貨幣案件，不服臺灣板橋地方法院九十年度易字第一四二三號，
中華民國九十年六月十一日第一審判決（起訴案號：臺灣板橋地方法院檢察署九十年
度偵字第五七○九號）提起上訴，本院判決如左：
    主  文
原判決撤銷。
甲○○收受後方知為偽造之通用紙幣而仍行使，處罰金參仟元，如易服勞役以佰元
折算壹日。
扣案之偽造壹仟元紙幣壹張（號碼ＣＪ六六七五０六ＺＦ）沒收之。
    事  實
一、甲○○因經營生意不慎，收受不詳姓名之人交付ＣＪ六六七五○六ＺＦ號面額新
    台幣（下同）一千元偽造紙鈔一張，後因不甘損失，明知該一千元紙鈔係偽造，
    竟於民國九十年三月十四日晚上八時許，騎乘機車前往臺北縣三重市○○街二五
    七號乙○○經營之機車行更換機油後，即交付乙○○上開偽造千元紙鈔，藉以支
    付費用一百五十元。迨甲○○離去後，乙○○發覺該千元紙鈔係偽鈔，乃騎乘機
    車將甲○○攔下，並報警究辦，經警扣得該張偽鈔。
二、案經臺北縣警察局三重分局報請臺灣板橋地方法院檢察署檢察官偵查起訴。
    理  由
一、訊據被告甲○○坦承於九十年三月十四日晚上八時許，騎乘機車至被害人乙○○
    經營之機車行更換機油後，交付被害人上開偽造千元紙鈔，藉以支付費用一百五
    十元，並於離去後，遭被害人騎乘機車攔下等情，核與被害人乙○○於警訊指訴
    情節相符，復有偽造千元紙鈔一張扣案可證。雖被告矢口否認有收受後知情而行
    使交付一千元偽鈔一張之犯行，辯稱：不知交付之千元紙鈔係屬偽鈔。惟查：扣
    案偽造千元紙鈔與真鈔相較，該張偽鈔厚度較薄、質感差；且反面人形、動物、
    梅花圖樣及浮水印均不清楚，與真鈔顯著不同，容易辨識為偽鈔，此經檢察官勘
    驗屬實，有勘驗筆錄在卷可稽。再被告於警訊中自承當時身上攜帶千元紙鈔三張
    、五百元紙鈔五張、一百元紙鈔九張，更換機油費用僅須一百五十元等情。依常
    情判斷，扣案偽鈔既與真鈔明顯不同，極易辨識，而被告身上攜帶之小額紙鈔已
    足支付機油費用一百五十元，被告竟刻意交付被害人千元紙鈔，藉以向被害人找
    回小額紙鈔，顯見被告係明知交付之千元紙鈔係屬偽鈔無疑。被告所辯，不足採
    信。事證明確，被告犯行堪以認定。
二、核被告所為，係犯刑法第一百九十六條第二項之收受後知情之行使交付偽造紙幣
    罪。原審據以論罪科刑，固非無見。惟刑法第一百九十六條第二項並無處罰未遂
    之規定，且被告已將千元偽鈔交付被害人，被害人係於被告離去後，始發現偽鈔
    之事，被告所為自已構成既遂犯行。原審認被告係構成該罪之未遂犯，顯有違誤
    。公訴人上訴，指摘及此，為有理由，自應由本院將原判決撤銷改判。爰審酌被
    告犯罪動機、目的、手段、所生危害及犯罪後態度等一切情狀，量處如主文第二
    項所示之刑，並諭知易服勞役之折算標準，以示懲儆。扣案一千元偽造紙幣一張
    ，應依刑法第二百條宣告沒收。
據上論斷，應依刑事訴訟法第三百六十九條第一項前段、第三百六十四條、第二百九
十九條第一項前段、刑法第一百九十六條第二項、第二百條、第四十二條第二項，罰
金罰鍰提高標準條例第一條前段、第二條，判決如主文。
本案經檢察官劉靜婉到庭執行職務。
中      華      民      國      九十     年    十     月     十八      日
                            臺灣高等法院刑事第十四庭
                                審判長法  官  陳  祐  輔
                                      法  官  蔡  國  在
                                      法  官  陳  國  文
右正本證明與原本無異。
不得上訴。
                                      書記官  蔡  棟  樑
中      華      民      國     九十     年      十      月     十九     日
附錄：本案論罪科刑法條全文
刑法第一百九十六條第二項：
行使偽造、變造之通用貨幣、紙幣、銀行券或意圖供行使之用而收集或交付於人者，
處三年以上十年以下有期徒刑，得併科五千元以下罰金。
收受後方知為偽造、變造之通用貨幣、紙幣、銀行券，而仍行使或意圖供行使之用而
交付於人者，處五百元以下罰金。
第一項之未遂犯罰之。


司法院資訊處製作；財團法人民間司法改革基金會備份。
